【裁判字號】    99,易,612
【裁判日期】    990308
【裁判案由】    收受贓物
【裁判全文】
臺灣臺中地方法院刑事判決               99年度易字第612號
公  訴  人  臺灣臺中地方法院檢察署檢察官
被      告  甲○○
上列被告因收受贓物等案件，經檢察官聲請簡易判決處刑（98年
度偵字第28900號），本院認不宜逕以簡易判決處刑（99年度中
簡字第232號），改依通常程序審理，判決如下：
    主    文
甲○○犯收受贓物罪，處拘役肆拾日，減為拘役貳拾日，如易科
罰金，以銀元參佰元即新台幣玖佰元折算壹日。
    犯罪事實及理由
一、甲○○預見已過世、真實姓名年籍不詳，綽號「小黑」之成
    年友人，生前所騎用之車牌號碼JPC-146號重型機車係來路
    不明之贓車（該機車為乙○○所有，於民國88年間借予友人
    巫明駿使用，並於89年間某日，在臺中市○○路與山西路附
    近失竊，由「小黑」於不詳時、地，以不詳方式取得），於
    93 年間某日，見該車停放於臺中市○○路附近之公寓，竟
    基於收受贓物之犯意，而予以騎乘，供己代步所用。嗣乙○
    ○於98年11月9日，因接獲違反強制汽車責任保險事件通知
    單，隨即撥打電話與巫明駿，經巫明駿告知該機車已失竊，
    乃前往臺中市警察局第二分局永興派出所報案（因巫明駿未
    明確告知失竊之時地，至乙○○誤報為98年11月15日失竊）
    。迄於同年12月3日凌晨，經警方發現上開失竊之機車停放
    於臺中市○區○○路142號前，遂在現場等候埋伏，於同日
    凌晨20分許，甲○○欲發動該車離開時為警查獲。
二、按本案檢察官、被告並未就卷內證據資料之證據能力有所爭
    執，且迄於言詞辯論終結前，均未主張有刑事訴訟法第159
    條第1項不得為證據之情形，是應認已同意卷內證據均得作
    為證據，且經本院審酌後，認無不適當之情形，應認本案調
    查之卷內證據均有證據能力，合先敘明。
三、前揭犯罪事實，業據被告甲○○坦承不諱，核與證人即被害
    人乙○○於警詢及偵訊、證人巫明駿於偵訊之證述情節相符
    ，並有贓物認領保管單1紙、臺中市警察局車輛尋獲電腦輸
    入單、車籍查詢－基本資料詳細畫面1紙、蒐證照片3幀、舉
    發違反強制汽車責任保險事件通知單1份、交通部公路總局
    自行收納款項收據1紙及宏瑋機車行之修車估價單1份附卷可
    稽，事證明確，被告甲○○自白堪認與事實相符，其犯行洵
    堪認定。
四、新舊法之比較：被告行為後，刑法部分條文，業於94年2月2
    日修正公布，並自95年7月1日起施行，其中：
（一）修正後刑法第2條第1項規定，已將新舊法律適用之「從新
      從輕」原則，改採「從舊從輕」原則，而此規定僅係規範
      行為後法律變更所生新舊法律比較適用之準據法，並非實
      體刑罰法律，自不生行為後法律變更之比較適用之問題，
      應逕行適用新法第2條第1項之規定，為「從舊從輕」之比
      較。又刑法條文雖經修正，但若僅屬單純之文字修飾，或
      將實務見解或法理明文化，而不涉及刑罰之輕重、構成要
      件之變更，或其他有利、不利於行為人之情形者，即無庸
      依刑法第2條第1項之規定比較新舊法，而應依一般法律適
      用原則，適用「裁判時法」處斷（最高法院95年11月17日
      第21次刑事庭會議決議意旨參照）。
（二）關於法定刑罰金刑部分，修正後刑法第33條第5款規定「
      罰金：新臺幣1千元以上，以百元計算之」，與修正前刑
      法第33條第5款規定「罰金：1元以上」不同。比較新舊法
      結果，以舊法較有利於被告，故依刑法第2條第1項前段規
      定，自應適用行為時之法律即修正前刑法第33條第5款規
      定決定其罰金部分之法定刑。
（三）關於易科罰金之折算標準，修正後刑法第41條第1項修正
      提高為「以新臺幣1千元、2千元、3千元折算一日」，並
      刪除「因身體、教育、職業或家庭之關係，執行顯有困難
      者」之條件，，而修正前刑法第41條第1項規定「得以1元
      以上3元以下折算1日（復依修正前罰金罰鍰提高標準條例
      第2條規定，係就原定數額提高為1百倍折算1日即銀元1百
      元以上3百元以下折算1日）」，是就本件關於易科罰金折
      算標準，應依修正前刑法第41條第1項前段、廢止前罰金
      罰鍰提高標準條例第2條、及現行法規所定貨幣單位折算
      新臺幣條例第2條之規定，定其易科罰金之折算標準。
五、核被告所為係犯刑法第349條第1項之收受贓物罪。起訴書原
    記載被告所為係涉犯同法第320條第1項之竊盜罪，按刑事訴
    訟法第300條所定科刑之判決，得就起訴之犯罪事實，變更
    檢察官所引應適用之法條，係指法院於不妨害事實同一之範
    圍內，得自由認定事實適用法律而言。而事實是否同一，應
    視檢察官請求確定其具有侵害性之基本社會事實是否同一而
    定，並以犯罪構成要件有無罪質上之共通性為具體判斷之標
    準。查本件檢察官對被告以竊盜罪提起公訴，而本院認應變
    更檢察官起訴之法條，改論處收受贓物罪，核其變更法條前
    後兩罪之侵害財產法益、侵害之時間、地點(按如於甲地遭
    竊，另於時間間隔後於乙地收受贓物，則係不同基本社會事
    實)及被害主體，均無差異，在本案中因證據而起訴、顯現
    的與嗣後本院審理中呈現的，是「客觀上」具有基本社會事
    實同一侵害性之事實，復無礙被告防禦，並經公訴人於本院
    審理時當庭變更為收受贓物罪，本院自應變更起訴法條，附
    此敘明。爰審酌被告犯罪後坦承犯行，犯罪手段平和，贓物
    業經被害人領回，惟其助長竊盜歪風，更使被害人追索不易
    ，且迄今未賠償被害人所受損害等一切情狀，量處如主文所
    示之刑，並諭知易科罰金折算標準。又被告犯罪之時間，係
    在96年4月24日以前，所犯符合中華民國九十六年罪犯減刑
    條例所定之減刑條件，應依該條例第2條第1項第3款之規定
    ，減其宣告刑2分之1，並諭知易科罰金之折算標準。至扣案
    機車鑰匙2支，雖係被告所有，然係被告於98年9月間重新配
    製，業據被告於偵訊中供述明確，是該鑰匙與本件犯罪無關
    ，爰不予宣告沒收，附予敘明。
據上論斷，應依刑事訴訟法第452條、第299條第1項前段、第300
條，刑法第2條第1項前段、第349條第1項、修正前刑法第41條第
1項前段，廢止前罰金罰鍰提高標準條例第2條，現行法規所定貨
幣單位折算新臺幣條例第2條，中華民國九十六年罪犯減刑條例
第2條第1項第3款、第7條，刑法施行法第1條之1，判決如主文。
中    華    民    國    99    年    3     月    8     日
                         刑事第15庭  法  官 郭書豪
以上正本證明與原本無異。
如不服本判決應於收受送達後10日內向本院提出上訴書狀，並應
敘述具體理由；其未敘述上訴理由者，應於上訴期間屆滿後20日
內向本院補提理由書（均須按他造當事人之人數附繕本）「切勿
逕送上級法院」。
中    華    民    國    99    年    3     月    9     日
                                     書記官 陳美虹
附錄本案論罪刑法條
刑法第349條第1項
收受贓物者，處3年以下有期徒刑、拘役或5百元以下罰金。

司法院資訊處製作；財團法人民間司法改革基金會備份。
